臺灣嘉義地方法院民事判決　九十年度訴字第五四五號
　　原　　　告　祭祀公業魏明玉之管理人即魏耀基
　　被　　　告　丁○○○
　　被　　　告　丙○○
　　被　　　告　甲○○
　　被　　　告　乙○○
　　被　　　告　戊○○
右當事人間請求拆屋還地事件，本院判決如左：
    主    文
被告丁○○○、丙○○、甲○○、乙○○、戊○○應將原告所有坐落嘉義縣六腳鄉○
○○段，建，一六六地號及同段，道，一六六之三地號，如附圖所示Ｈ部分面積六四
七平方公尺之地上物、鐵皮屋二層混凝土磚造及磚造平房全部拆除，將土地交還原告
。
訴訟費用由被告連帶負擔。
本判決於原告以新台幣拾肆萬伍仟元為被告供擔保，得假執行。
    事    實
甲、原告方面：
  一、聲明：除擔保金額外，如主文第一項所示。
  二、陳述：
　（一）坐落嘉義縣六腳鄉○○○段第一六六地號、建、面積四三二五平方公尺及同
　　　　段一六六之三地號、道、面積二二五平方公尺二筆土地均為祭祀公業魏明玉
　　　　所有，由魏耀基為管理人，惟被告等之被繼承人侯青山未經原告同意即在系
　　　　爭土地建屋居住係屬無權占有，而侯青山已於民國（下同）八十九年一月二
　　　　十八日死亡，被告等人均為其法定繼承人，自應繼承其權利及義務。
  （二）被告所占用為Ｈ部分面積六四七平方公尺，業經鈞院八十九年度訴字第九九
        五號（明股）拆屋還地事件函請朴子地政事務所測量在案，且經判決，惟因
　　　　起訴時尚未發現侯青山已死亡，因此訴訟中撤回侯青山部分而另行起訴。
  （三）被告之被繼承人侯青山所建之房屋，並未保存登記，無所有權狀，故無庸辦
        理繼承登記，又「所有權人對於無權占有或侵奪其所有物者得請求返還之。
        」，為此，爰依民法第七百七十六條之規定，提起本訴訟。
  （四）系爭土地上之房屋係被告之被繼承人所建，雖被告有繳納房屋稅及地價稅，
        但不能證明他們有合法居住的權源，且被告所聲請訊問證人之證詞均屬傳聞
        證據，不可採信。
  三、證據：提出戶籍謄本七份、土地謄本二份、嘉義縣朴子地政事務所複丈成果圖
      影本一份、嘉義地方法院八十九年度訴字第九九五號民事判決書影本一份等為
      證。
乙、被告方面：
  一、聲明：駁回原告之訴。
  二、陳述：從我們祖先開始住在系爭土地上已經一百多年，當初是原告之祖父答應
      讓我們居住，且我們拜魏姓祖先已經很久了，本件地價稅、房屋稅均是我們繳
      交，系爭地上建物磚造平房亦是祖父所蓋、鐵皮屋部分是丙○○所建等語。
  三、證據：提出房屋稅影本三份、地價稅影本三份、證明書影本一份、照片五幀為
      證，並聲請詢問證人侯平橋、侯頂成、侯清華。
丙、本院依職權調閱本院八十九年度訴字第九九五號民事卷宗暨函嘉義縣稅捐稽徵處
    朴子分處查詢有關嘉義縣六腳鄉塗師村大塗師三一號（稅籍編號：Ｚ00000
    000000號）房屋稅歷次納稅義務人變更之所有資料。
    理    由
一、本件被告侯雪惠未於言詞辯論期日到場，核無民事訴訟法第三百八十六條各款所
　　列情形，爰依原告之聲請，由其一造辯論而為判決。
二、原告主張坐落嘉義縣六腳鄉○○○段一六六地號、建、面積四三二五平方公尺土
　　地及同地段一六六之三地號、面積二二五平方公尺及（下稱系爭土地）均為祭祀
　　公業魏明玉所有，由魏耀基為管理人，被告之被繼承人侯青山於系爭土地搭建房
　　屋，占有使用系爭土地（占有使用之位置及面積詳如附圖所示）之事實，業據原
　　告提出系爭土地之土地登記簿謄本二份為證，且經本院八十九年度第九九五號民
　　事訴訟案件，由承辦法官會同嘉義縣朴子地政事務所人員到庭勘驗明確，分別製
　　有勘驗筆錄暨附圖、複丈成果圖各一份，此有本院調閱八十九年度訴字第九九五
　　號民事卷宗及其判決，在卷可稽，堪信屬實。本件原告以：被告無正當權源在系
　　爭土地上建屋住居，係屬無權占有，依民法第七百六十七條之規定，請求被告拆
　　屋還地等語，被告則以：其等占有使用系爭土地並非無權占有等語置辯。兩造主
　　張爭執在於被告於系爭土地上建屋居住，占有使用系爭土地，是否有正當權源：
（一）被告等人辯稱：其等在該地居住超過一百年，之所以使用上開土地，係原告祖
      先同意被告祖先使用，其條件需由被告祭拜原告之祖先等語，惟原告否認原告
      之祖先曾同意被告之祖先於系爭土地上建築房屋。關於此點，被告雖舉出證人
      侯頂成、侯平橋、侯清華等人證明，惟其三人之證詞僅能證明係聽聞被告之祖
      父侯闊曾告知，系爭土地是原告之祖先口頭約定要讓被告祖先居住，其條件需
      祭拜原告之祖先，然其等之證詞均是聽聞，非親眼目睹之證人，且其等證詞亦
      為原告所否認，而被告亦未舉出其他證據以實其說，是被告所辯委無可採。
（二）另被告雖提出嘉義縣稅捐稽徵處朴子分處房屋稅繳款書收據三張、地價稅繳納
      單據三張等文件，其上均載明納稅義務人為「侯青山」，惟其僅能作為其等繳
      納稅捐之憑據，或使用系爭土地之事實，至於占有使用之原因為何？有權，係
      基於租賃、使用借貸或地上權等權利？或無權，仍無由得知，難憑以證明其等
      使用系爭土地有正當權源。又被告縱居住於該地已數十年，亦無法證明其等占
      有使用原告之土地有正當權源，且被告亦自認無從得知其使用之理由等語，尚
      難據此即認其等占有使用系爭土地有正當權源。
（三）又本院依職權函查嘉義縣稅捐稽徵處朴子分處查詢有關嘉義縣六腳鄉塗師村大
      塗師三一號（稅籍編號：Ｚ00000000000號）房屋稅歷次納稅義務
      人變更之所有資料，依嘉義縣稅捐稽徵處朴子分處九十年嘉縣稅財字第九０二
      三二二八三號函所附之房屋稅稅籍紀錄表，其上雖載：八十九年一月二十八日
      因繼承，所有人變更為乙○○、丙○○、甲○○三人，惟此僅能作為稽徵機關
      核課房屋稅之依據，無法用以證明房屋之所有權，更遑論證明該房屋占有使用
      系爭土地是否有正當權源。
三、綜上所述，被告無法證明其等占用使用系爭土地有何正當權源，原告本於所有權
    人之地位，依民法第第七百六十七條之規定，請求被告將如附圖占有使用系爭土
    地之建物拆除，將土地交還原告，核屬有據，應予准許。
四、原告陳明願供擔保，聲請宣告假執行，核無不合，爰酌定相當擔保金額予以准許
    。
五、本件事證已臻明確，兩造其餘攻擊防禦及舉證，核與本件判決結果無影響，爰不
    一一論述，附此敘明。
六、據上論結，本件原告之訴為有理由，依民事訴訟法第三百八十五條第一項前段、
    第七十八條、第八十五條第二項、第三百九十條第二項，判決如主文。
中　　　華　　　民　　　國　　九十一　　年　　　一　　　月　　　九　　　日
~B臺灣嘉義地方法院民事第一庭
~B　　審判長法官　曾文欣
~B　　　　法　官　朱美璘
~B　　　　法　官　吳昀儒
右為正本係照原本作成
如對本判決上訴應於收受本判決送達後二十日內向本院提出上訴狀（應按他造人數附
繕本）
中　　　華　　　民　　　國　　九十一　　年　　　一　　　月　　　九　　　日
~B　　　　書記官　楊國色
